臺灣高等法院高雄分院民事裁定
111年度抗字第158號
抗  告  人  興鋓工業股份有限公司

法定代理人  楊世堅


相  對  人  達源營造有限公司

法定代理人  黏燕玲
上列當事人間清償票款聲明異議事件，抗告人對於中華民國111
年4月7日臺灣屏東地方法院111年度執事聲字第14號所為裁定提
起抗告，本院裁定如下：
    主      文
原裁定及原法院於民國一百一十一年一月十八日所為一一○年度
司執字第四五二一九號裁定均廢棄。
抗告程序費用由相對人負擔。
    理      由
一、抗告意旨略以：伊前以臺灣高雄地方法院（下稱高雄地院）
    110年度鳳簡字第43號民事確定判決（下稱第43號確定判決
    ）為執行名義，聲請向相對人先強制執行新台幣（下同）20
    萬元，經原審法院以110年度司執字第45219號執行事件（下
    稱第45219號執行事件）受理。第45219號執行事件於民國11
    0年10月29日核發收取命令(下稱系爭收取命令)，准許伊向
    第三人屏東縣海洋及漁業事務管理所（下稱A管理所）收取
    相對人所屬21萬2,170元工程保固金（下稱系爭保固金）。
    惟第45219號執行法院竟於110年11月11日通知臺灣橋頭地方
    法院（下稱橋頭地院），關於該事件110年9月17日所囑託執
    行之命令撤銷（下稱110年11月11日通知）；又於110年12月
    10日核發命令撤銷系爭收取命令，並命伊將系爭保固金交還
    執行法院重新分配（下稱110年12月10日命令）。而原法院
    就第45219號執行事件，未依強制執行法第19條規定，依職
    權調閱同院109年度司執字第57957號執行事件（下稱第5795
    7號執行事件）卷，且A管理所於110年2月18日在第57957號
    執行事件之異議事由應指相對人工程保固金57萬9,900元債
    權未到期，該保固金不得扣押，第57957號執行事件應終結
    結案，無從與第45219號執行事件辦理併案；其次，110年11
    月11日通知既已撤銷伊囑託執行之聲請，伊若再聲請強制執
    行，極有可能無從扣押，勢必蒙受2次重大侵害。伊依系爭
    收取命令，既已向A管理所收取系爭保固金完畢，第45219號
    執行事件程序已終結，何況，相對人對A管理所之工程保固
    金債權為57萬9,900元，伊僅收取其中21萬2,170元，豈有必
    要全部返還執行法院？原審執行法院110年12月10日命令，
    除違反系爭收取命令意旨外，更侵害伊權益。伊已向原法院
    聲明異議，請求撤銷110年12月10日命令，原法院司法事務
    官竟於111年1月18日以裁定（下稱原處分）駁回聲明異議，
    伊就原處分再提出異議，原裁定逕予駁回異議，自有違誤。
    爰依法抗告，並聲明：原裁定及原處分均廢棄，發回原法院
    。
二、按當事人或利害關係人，對於執行法院強制執行之命令，或
    對於執行法官、書記官、執達員實施強制執行之方法，強制
    執行時應遵守之程序，或其他侵害利益之情事，得於強制執
    行程序終結前為聲請或聲明異議，強制執行法第12條第1項
    定有明文。次按當事人或利害關係人依強制執行法第12條第
    1項規定聲明異議，應於強制執行程序終結前為之；強制執
    行程序一經終結，即不許執行法院撤銷或更正原處分或程序
    （最高法院110年度台抗字第1025號裁定意旨參照）。又執
    行法院於發現有當事人或利害關係人得據為聲請或聲明異議
    之事由存在，法律既無明文限制執行法院不得依職權逕將原
    處分或程序撤銷或更正之，解釋上固不能謂執行法院無此權
    限，然依強制執行法第12條第1項規定之同一法理，執行法
    院仍應於強制執行程序終結前為之，強制執行程序一經終結
    ，即不許執行法院撤銷或更正原處分或程序（最高法院80年
    台抗字第356號判例、101年度台抗字第341號裁定意旨參照
    ）。至於強制執行法第12條第1項所謂強制執行程序終結，
    究指強制執行程序進行至如何程序而言，應視聲請或聲明異
    議之內容，分別情形定之，而金錢債權之強制執行，於債權
    人收取、法院分配予債權人時，執行程序即告終結。執行法
    院或抗告法院為裁判時強制執行程序已終結者，縱為撤銷或
    更正原處分或程序之裁定，亦屬無從執行，執行法院或抗告
    法院自可以此為理由，予以駁回（司法院院字第2776號解釋
    參照）。
三、經查：
  ㈠第三人中租迪和股份有限公司（下稱中租公司）於109年11月
    25日，以高雄地院109年度司票字第5881號確定裁定為執行
    名義，聲請對相對人所有不動產、存款強制執行，執行金額
    為540萬元及其利息；於110年1月6日再具狀追加對相對人之
    工程款、工程保固金債權等為強制執行，經原審執行法院以
    第57957號執行事件受理。原審第57957號執行程序於110年1
    月11日以扣押命令禁止相對人收取含A管理所之工程保固金
    債權等，而A管理所於110年2月18日函覆稱：…㈡「（106年7
    月尼莎…）佳冬鄉塭豐海水供應站海上固定座災後復健工程
    」工程保固金2萬8,800元，保固期限（108年4月2日）到期
    。㈢「105年9月莫蘭蒂…北勢寮海水供應站供水系統災害復健
    工程」工程保固金56萬9,100元，保固期限（108年4月23日
    ）到期，惟廠商尚未申請解除保固責任。三、…說明二.㈡、㈢
    案均已保固期屆滿，保固金額共59萬7,900元，此部分扣除
    必須之匯款手續費後，剩餘金額依規定配合貴院辦理繳付扣
    押等語，有原審第57957號執行事件卷可參（見第57957號執
    行事件卷一第2至9、37、39、78頁），固認A管理所於110年
    2月18日函覆內容，關於相對人上開59萬7,900元工程保固金
    債權，係表示「保固期屆滿」、「扣除必須之匯款手續費後
    ，剩餘金額依規定配合辦理繳付扣押」，抗告人所指A管理
    所於110年2月18日異議、59萬7,900元工程保固金債權於當
    時未到期等情，容有誤會。
　㈡抗告人於110年9月14日，以高雄地院第43號確定判決為執行
    名義，聲請向相對人先強制執行20萬元，經原審法院以第45
    219號執行事件受理。原審第45219號執行程序於110年10月2
    9日核發系爭收取命令，准許抗告人向A管理所收取相對人所
    屬系爭保固金，系爭收取命令於110年11月8、9日送達抗告
    人、A管理所。抗告人受償系爭保固金21萬2,170元後，執行
    法院於110年10月29日核發債權憑證予抗告人等節，有系爭
    收取命令、送達證書、債權憑證可參（見第45219號執行事
    件卷第26至28、30、31、33頁），足見抗告人就系爭收取命
    令所示金錢債權（即系爭保固金21萬2,170元），已全額收
    取，依上開說明，該執行程序已告終結，不許執行法院撤銷
    110年10月29日收取命令，則原法院於110年12月10日核發命
    令撤銷系爭收取命令，並命抗告人將系爭保固金交還執行法
    院重新分配（見第45219號執行事件卷第47頁），已屬無從
    執行。抗告人主張原法院110年12月10日命令違誤，聲明異
    議，自屬有據。
　㈢綜上所述，原法院110年12月10日核發命令撤銷系爭收取命令
    ，通知抗告人交還系爭保固金，自有違誤，抗告意旨依強制
    執行法第12條規定聲明異議，核屬有據，原裁定及原處分
　　駁回抗告人聲明異議，自有未合。抗告意旨執此指摘原裁定
    不當，求為廢棄，為有理由。爰廢棄原裁定，發回原審另為
    妥適之處理，裁定如主文。
中　　華　　民　　國　　111 　年　　6 　　月　　24　　日
                          民事第二庭
                              審判長法  官  黃國川
                                    法  官  李怡諄
                                    法  官  何佩陵
以上正本證明與原本無異。
如不服本裁定應於送達後10日內向本院提出再抗告狀（須按他造
當事人之人數附繕本），並繳納再抗告費新臺幣1,000元。再為
抗告僅得以適用法規顯有錯誤為理由，並應委任律師為代理人。
如委任律師提起再抗告者，應一併繳納再抗告費。
中　　華　　民　　國　　111 　年　　6 　　月　　24　　日
                                    書記官  陳旻萱
附註：
再抗告人之配偶、三親等內之血親、二親等內之姻親，或再抗告
人為法人、中央或地方機關時，其所屬專任人員具有律師資格並
經法院認適當者，亦得為第三審代理人。
再抗告人或其法定代理人具有律師資格者及前項情形，應於提起
再抗告或委任時釋明之。